【裁判字號】    92,上易,3224
【裁判日期】    921218
【裁判案由】    傷害
【裁判全文】
臺灣高等法院刑事判決                          九十二年度上易字第三二二四號
    上  訴  人
    即  被  告  甲○○
右上訴人因傷害案件，不服臺灣板橋地方法院九十二年度易字第一八八七號，中華民
國九十二年八月二十九日第一審判決（起訴案號：臺灣板橋地方法院檢察署九十二年
度偵字第七九九六號），提起上訴，本院判決如左：
    主  文
原判決撤銷。
甲○○無罪。
    理  由
一、公訴意旨以：被告甲○○於民國九十一年十二月二十四日二十二時許，在臺北縣
    樹林市○○街一三五巷一弄二號前，因乙○○陪同魏志剛前往，向甲○○女兒吳
    寶秀索回魏志剛母親曹玉鳳所繳付之房屋定金新臺幣（下同）十萬元，雙方因無
    法確認魏志剛是否確係曹玉鳳之子，因起口角爭執，甲○○竟基於共同傷害之犯
    意，電召姓名年籍不詳之成年男子二名前來，共同毆打乙○○及魏志剛（未據告
    訴），致乙○○受有顏上多處擦傷、瘀傷與右手擦傷之傷害，因認被告涉有刑法
    第二百七十七條第一項之傷害罪嫌。
二、公訴人認被告涉有傷害犯行，無非以告訴人乙○○指訴、證人魏志剛證言及告訴
    人出具之診斷證明書為論據。訊據被告堅決否認有傷害犯行，辯稱：乙○○與魏
    志剛要進入我家，因為不認識他們，所以不讓他們進來；也沒有請二名成年人前
    來共同毆打乙○○、魏志剛，後因與乙○○等人發生爭吵，曾向警局備案等語。
三、按刑事訴訟法第一百六十一條第一項規定：檢察官就被告犯罪事實，應負舉證責
    任，並指出證明之方法。因此，檢察官對於起訴之犯罪事實，應負提出證據及說
    服之實質舉證責任。倘所提出之證據，不足為被告有罪之積極證明，或指出證明
    之方法，無從說服法院以形成被告有罪之心證，基於無罪推定之原則，自應為被
    告無罪之判決；而所謂訴訟上之證明，須於通常一般之人均不致有所懷疑，而得
    確信為真實之程度者，始得據為有罪之認定（最高法院七十六年台上字第四九八
    六號判例、九十二年台上字第一二八號判例意旨參照）
四、經查：
（一）告訴人於九十一年十二月二十五日，受有顏上多處擦傷與瘀傷、右手擦傷之傷
      害，固有馬偕醫院出具之診斷證明書在卷可證。惟告訴人於警詢指稱：我於九
      十一年十二月二十四日二十二時許，與魏志剛共同前往吳寶秀住處，向吳寶秀
      索取魏志剛母親向吳寶秀定房子之押金十萬元，因吳寶秀無法確認魏志剛是否
      確係為魏志剛母親取回押金，雙方引起口角，最後吳寶秀竟打電話叫二名不詳
      中年男子前來，並由其父親甲○○及該二名不詳男子共同毆打我。因為雙方發
      生口角時，吳寶秀有打電話，大約過五分鐘以後就有二名不詳男子駕駛一部不
      詳車號之小貨車停在他們家門口，並與甲○○交談後，就動手毆打我們，因此
      我懷疑是吳寶秀叫人來的等語（見偵查卷第十五頁至第十六頁）；及偵查中先
      後指稱：「九十一年十二月中旬某日晚上，被告與魏志剛因債務糾紛發生口角
      ，被告和另二名不知名男子徒手毆打我，另二名男子是後來才來的。魏志剛有
      看到吳寶秀打電話，所以我們懷疑另二名男子是吳寶秀找來打我的。」、「我
      於九十一年十一月二十四日陪同魏志剛至吳寶秀家中，欲取回魏志剛母親買房
      子之訂金，之後雙方發生口角，被告及吳寶秀即打電話，沒多久，就有二名男
      子駕車前來，與被告講了幾句話後，就徒手毆打我及魏志剛。」（見偵查卷第
      二四至二五頁、三二頁至三三頁）；迨至原審指稱：我跟魏志剛到被告家，後
      來發生口角，有兩個年輕人開小貨車來，說我們是來找麻煩的，就打我們二個
      。那兩個人我認為是吳寶秀叫來的，魏志剛看到吳寶秀打電話，後來被告也出
      來一起幫忙打等語（見原審卷第三七頁）。告訴人就如何遭受毆打成傷，或稱
      「遭吳寶秀電召二名不詳中年男子與被告共同毆打」、或稱「被告與吳寶秀共
      同電召二名男子共同毆打」、或稱「吳寶秀電召二名年輕人毆打後，被告亦加
      入毆打。」就親身經歷之事實，先後指訴不一，所稱「被告與吳寶秀」或「吳
      寶秀」打電話召來二名不詳姓名男子，並無任何證據足資證明，顯屬告訴人片
      面臆測之詞，不足採信。
（二）證人魏志剛於警詢證稱：我於九十一年十二月二十四日二十二時許，與乙○○
      至臺北縣樹林市○○街一三五巷一弄二號幫母親取回向吳寶秀定房子之訂金十
      萬元，當時吳寶秀無法確認我是否真為母親來取回訂金，因此雙方即引起口角
      ，最後竟打電話叫二名不詳中年男子前來，並由被告及該二名不詳男子共同毆
      打我及乙○○，使乙○○臉部及手臂擦傷；及至偵查中證稱：當天我和乙○○
      至吳寶秀家中，欲取回我母親預付之訂金，我拿
      表示我係曹玉鳳之子，惟被告妻子表示須曹玉鳳本人過來，我表示母親不敢過
      來，我還在與被告妻子商討如何處理時，即有一輛車子至該處，將我們二人圍
      一起，之後我與乙○○即遭該二名男子毆打，被告及一名高個子之男子毆打乙
      ○○，之後被告與另一個矮個子毆打我等語；及至原審調查中證稱：當天我與
      乙○○一起去被告家，到門口係吳寶秀母親向我打招呼，講話時，看到吳寶秀
      、被告同時打電話，隔了五分鐘一臺小發財車停在他們家正門口，二個年輕人
      下來問被告，我們二人是否來找麻煩的，隨後即動手打我們二人，被告也出手
      一、二拳等語（見偵查卷第十二頁至第十三頁、第三五頁、原審卷第三八頁至
      第三九頁）。證人魏志剛就與告訴人如何遭受被告毆打，或稱「係吳寶秀電召
      二名男子前往共同毆打」、「遭被告與吳寶秀同時以電話召來二名男子毆打」
      、或稱「與被告之妻商談中，突然有二名男子前來毆打」，先後指證不一，亦
      與告訴人所稱不相一致，所為證言自難採信。
（三）被告與告訴人等於九十一年十二月二十四日案發時發生爭執後，被告之女吳寶
      秀旋即向警局備案處理，警員到場時，告訴人等均已離去等情，已據證人吳寶
      秀、吳王秋英證述明確，復有台北縣政府警察局樹林分局樹林派出所備案紀錄
      影本一紙在卷可稽。而告訴人卻遲至九十二年三月四日，始向臺灣板橋地方法
      院檢察署按鈴申告，亦有申告案件報告在卷可考。依常情判斷，倘被告家人確
      有傷害告訴人等之犯行，當無於案發之際旋即向警局備案處理，告訴人反於時
      隔將近三月後始提出告訴之理，足見被告辯稱僅與告訴人等發生爭吵，並向警
      局備案，應屬實情。
（四）綜上所述，本件告訴人指訴及證人魏志剛證言，既均無可採，自不得作為被告
      毆打告訴人依據。則公訴人所舉證據顯不足為被告有罪之積極證明，無從說服
      本院形成被告有罪之心證。基於無罪推定原則，自應為被告無罪之判決。
五、原審不察，對被告論罪科刑，顯有違誤。被告上訴，指摘及此，為有理由，自應
    由本院將原判決撤銷改判，並諭知被告無罪。
據上論斷，應依刑事訴訟法第三百六十九條第一項前段、第三百六十四條、第三百零
一條第一項規定，判決如主文。
本案經檢察官沈明彥到庭執行職務。
中    華    民    國      九十二    年      十二      月    十八      日
                              臺灣高等法院刑事第十四庭
                                  審判長法  官  陳  祐  輔
                                        法  官  洪  昌  宏
                                        法  官  陳  國  文
右正本證明與原本無異。
不得上訴。
                                        書記官  蔡  棟  樑
中    華    民    國      九十二    年      十二      月    十八      日


司法院資訊處製作；財團法人民間司法改革基金會備份。
